臺灣新竹地方法院交通事件裁定　　　　　　　　　　九十二年度交聲字第二二九號
　　原處分機關　交通部公路總局新竹區監理所
　　異　議　人
　　即受處分人　甲○○
右列受處分人因違反道路交通管理處罰條例案件，對於交通部公路總局新竹區監理所
於中華民國九十二年十月三十日所為如附件所示之竹監自字第裁五０─一Ａ0000
000號等七十一件裁決處分，聲明異議，本院裁定如左：
    主      文
原處分撤銷。
甲○○不罰。
    理      由
一、本件原處分機關交通部公路總局新竹區監理所（下稱新竹區監理所）裁決理由略
    以：車牌號碼二Ｈ－四七四０號自用小客車原為林智宏所有，惟其於民國九十年
    八月間即將系爭自用小客車質押予新竹縣竹北市「聯合當舖」，質押期滿未能回
    贖，系爭車輛即自九十年八月間起由「聯合當舖」取得，系爭車輛分別於如附件
    所示之時、地，經人駕駛在高速公路超速行駛、駕駛人行車速度超過規定之最高
時速二十公里以上及在道路收費停車處所停車不依規定繳費等違反道路交通管理
    處罰條例之行為，因「聯合當舖」為獨資型態，異議人即受處分人甲○○為該當
    舖之負責人，經原處分機關函請異議人提出陳述說明，異議人並未能提供實際駕
    駛人，故認異議人有上開違規行為，乃分別依違反道路交通管理處罰條例第三十
    三條第一項、第四十條第一項及第五十六條第一項第十一款之規定，於九十二年
    十月三十日對異議人逕行為竹監自字第裁五０─一Ａ0000000號等七十一
    件裁決處分。
二、聲明異議意旨略以：前開自用小客車原為林智宏所有，林智宏於九十年八月間，
    將該車典當予異議人所經營之「聯合當鋪」，嗣質押期滿，未能回贖該車，即由
    異議人於取得該車之所有權，嗣於九十一年一月間，異議人將上開車輛交付第三
    人羅幸春使用，茲依道路交通管理處罰條例第三十三條第一項、第四十條第一項
    、第五十六條第一項規定所示，其處罰對象係汽車駕駛人，而上開車輛自九十一
    年一月以後，其實際駕駛人係第三人羅幸春，並非異議人，爰依法提起本件異議
    等語。
三、經查：
(一)前開車牌號碼二Ｈ─四七四０號自用小客車原為林智宏所有，惟其於九十年八月
    間即將系爭自用小客車質押予新竹縣竹北市「聯合當舖」，質押期滿未能回贖，
    系爭車輛即自九十年八月間起由「聯合當舖」取得，「聯合當舖」為獨資型態，
    而異議人則為當時「聯合當舖」之負責人，又系爭車輛分別於如附件所示之時、
    地，經人駕駛為如附件所示在高速公路超速行駛、駕駛人行車速度超過規定之最
    高時速二十公里以上及在道路收費停車處所停車不依規定繳費等違反道路交通管
    理處罰條例之行為，新竹區監理所為查明前開違規行為之實際駕駛人，即於九十
    二年八月八日，以竹監自字第０九二０００九八八五號函請「聯合當鋪」提出說
    明，「聯合當鋪」雖於同年月二十二日委由潘鴻鈞向該所提出陳述，惟表示該車
    已因流當後轉售予他人，但未能尋知買受人之資料，嗣經新竹區監理所再以竹監
    稽違自字第九二五一二六七九號函請其補正資料，然其仍稱不知該車去處，新竹
    區監理所遂依上開道路交通管理處罰條例第八十五條第三項規定，因關於系爭車
    輛駕駛人之處罰，有可歸責於車輛所有人之事由，即於九十二年十月三十日，對
    汽車所有人即異議人為如附件所示之七十一件裁決處分。
(二)按舉發汽車違反道路交通管理事件，以汽車所有人為處罰對象者，移送其車籍地
    處罰機關處理；以駕駛人為處罰對象者，移送其駕籍地處罰機關處理；駕駛人未
    帶駕駛執照或無駕駛執照者，移送其戶籍地處罰機關處理；又違反道路交通管理
    事件之處罰機關，得於適當地點設置陳述室，供違規行為人於裁決前，陳述被舉
    發之違規事實；再違反本條例行為之處罰，處罰機關於裁決前，應給予違規行為
    人陳述之機會；另處罰機關對於非屬第一項情形（即行為人對舉發事實承認無訛
    者，或行為人委託他人到案接受處罰者）之案件，或行為人到案陳述不服舉發者
    ，應使用違反道路交通管理事件裁決書裁決之；末違反道路交通管理事件行為人
    ，未依規定自動繳納罰鍰，或未依規定到案聽候裁決，處罰機關應於二個月內依
    基準表逕行裁決之，違反道路交通管理事件統一裁罰基準及處理細則第二十六條
    第一項前段、第三十七條、第四十條前段、第四十一條第四項分別定有明文。職
    是，違反道路交通管理處罰條例之行為人，未依規定自動繳納罰鍰或未依規定到
    案聽候裁決，處罰機關固得依前開細則第四十四條第一項之規定依該處理細則附
    件之統一裁罰標準表，對行為人逕行裁決，惟該條項規定乃必以行為人經合法收
    受舉發通知單後，無正當理由未依該舉發通知單上所載應到案日期為罰鍰之繳納
    或到案聽候裁決時，方有適用，易言之，如於訴訟上無從證明行為人已合法收受
    舉發通知單之送達，即難認行為人係故意不在應到案日期前到案，而可由處罰機
    關依前揭細則第四十四條第一項之規定對行為人逕行裁決。
(三)次查，經本院函詢新竹區監理所為如附件所示之七十一件裁決前是否曾依法對異
    議人開立舉發通知單，經該所函覆略以：「本案七十一件交通違規，並未對甲○
    ○君另行開立舉發通知單，惟本所於九十二年八月八日以竹監自字第０九二００
    ０九八八五號函請聯合當鋪提出說明，隨函並檢送該車迄至九十二年八月七日止
    ，於本所列管之交通違規查詢報表，異議人知悉後，委由潘鴻鈞君於九十二年八
    月二十二日向本所提出陳述，其雖承認該車確因流當售予他人，惟因該鋪堅稱無
    法提供實際買受人或實際駕駛人資料，本所遂依據道路交通管理處罰條例第八十
    五條第三項規定，歸責處分汽車所有人（聯合當鋪），且經本所向新竹縣政查詢
    該鋪負責人為甲○○，本所遂依裁罰基準表『期限內繳納或到案聽候裁決者』裁
    決旨揭交通違規處分張君。」等語，有該所九十二年十二月十六日竹監自字第０
    九二００一八五四二號函附卷可憑。本件原處分機關雖給予異議人到所陳述之機
    會，惟其就異議人之違規事由並未掣單加以舉發，揆諸前開說明，其對異議人所
    為如附件所示之違規事由逕行予以裁決，於法尚有未洽。末按，違反道路交通管
    理處罰條例之行為，自行為成立之日起；行為有連續或繼續之狀態者，自行為終
    了之日起，逾三個月不得舉發，此為道路交通管理處罰條例第九十條所明定。經
    查，本件如附件所示之七十一件違規行為之行為成立之日，迄今均已逾三個月之
    舉發期間，自不得再予舉發，併此敘明。
四、綜上所述，原處分機關逕依道路交通管理處罰條例第三十三條第一項、第四十條
    第一項及第五十六條第一項第十一款之規定所為如附件所示之七十一件裁決，即
    難認為允當，應認本件異議為有理由，爰撤銷原處分，另諭知異議人不罰，以資
    適法。
據上論斷，應依道路交通案件處理辦法第二十條，裁定如主文。
中      華      民      國    九十三    年      二      月     二十     日
                              臺灣新竹地方法院交通法庭
                                  法  官  高  敏  俐
右正本證明與原本無異。
如不服本裁定，應於裁定送達後五日內向本院提出抗告狀。
                                  書記官  賴  寶  合
中      華      民      國    九十三    年      二      月     二十     日
